【裁判字號】    91,訴,1942
【裁判日期】    920626
【裁判案由】    拆屋還地等
【裁判全文】
臺灣桃園地方法院民事判決  九十一年度訴字第一九四二號
    原      告    丁○○
    訴訟代理人    呂傳勝律師
    複  代理人    呂丹琪律師
                  鄭如峰
                  甲○○
    被      告    丙○○
                  乙○○
右當事人間請求拆屋還地等事件，本院判決如左：
    主    文
被告乙○○應從坐落桃園縣桃園市○○○段五四八之四地號內之地上建物，門牌號碼
為桃園縣桃園市○○路○段二三七號內，如附圖所示Ｂ部分，面積為十四平方公尺之
建物遷出。
被告丙○○應將坐落桃園縣桃園市○○○段五四八之四地號內之地上建物，門牌號碼
為桃園縣桃園市○○路○段二三七號內，如附圖所示Ａ部分，面積為一○三平方公尺
及如附圖Ｂ部分，面積為十四平方公尺之建物拆除，並將如附圖所示Ａ、Ｂ、Ｃ部分
，合計面積為一百一十八平方公尺之土地交還原告。
被告丙○○應給付原告新臺幣貳拾玖萬柒仟零貳拾貳元，及自民國九十一年十月十七
日起至交還土地之日止，按年賠償原告新臺幣壹拾萬貳仟零拾元。
訴訟費用由被告乙○○負擔十分之一，餘由被告丙○○負擔。
本判決第一、二、三項於原告分別以新台幣拾壹萬仟元、新臺幣貳佰陸拾萬元
、新臺幣玖萬玖仟元供擔保後，得假執行。
    事    實
甲、原告方面：
一、聲明：除假執行供擔保之金額外，餘如主文所示。
二、陳述：
（一）被告丙○○向原告承租坐落桃園縣桃園市○○○段五四八之四地號內如附圖所
      示Ａ、Ｂ、Ｃ部分之土地（下稱系爭土地），其後於系爭土地上建屋出租與另
      一被告乙○○，而系爭土地之租金部分業經台灣高等法院六十九年度上更字第
      四五九號調整租金事件判決，租金應按每年土地申報地價年息百分之五計算確
      定在案，被告丙○○亦依此給付租金多年。詎自民國八十九年七月一日起，被
      告丙○○即拒絕給付租金，經原告多次以存證函限期催討，被告丙○○均置不
      理，又本件租賃關係並無擔保金之約定，被告丙○○自八十九年七月一日起積
      欠租金迄今已逾兩年以上，依土地法第一百零三條第四款及民法四百四十條第
      一項規定，原告以存證函通知被告丙○○終止租約，另以起訴狀繕本送達被告
      丙○○再次為終止租賃關係之意思表示，爰依民法第七百六十七條、租賃關係
      及侵權行為之法律關係提起本件訴訟，請求被告乙○○自占有土地之建物遷出
      ，被告丙○○拆屋還地，並給付欠租及按年計算之損害金。
（二）依台灣高等法院六十九年度上更字第四五九號調整租金事件之確定判決，租金
      應按每年土地申報地價年息百分之五計算，被告丙○○自八十九年七月一日起
      至九十一年九月三十日止之兩年三個月期間均未給付租金，所應給付之租金為
      新臺幣（下同）二十九萬七千零二十二元，而被告丙○○向原告承租系爭土地
      之面積，經桃園縣桃園地政事務所製作之土地複丈成果圖所示，合計為一百一
      十八平方公尺，原告願僅依面積九十八平方公尺計算被告丙○○所應給付之租
      金。
（三）被告丙○○所提出鈞院八十二年度重訴字第九十號拆屋還地事件之訴訟上和解
      筆錄與本件無關，依該和解筆錄之記載係指被告丙○○如於八十三年十二月三
      十一日前將積欠原告之租金繳清，則被告丙○○可以繼續租賃，而無須拆屋還
      地，惟被告丙○○於繼續租賃後仍應依約給付租金，並無免除其後給付租金之
      義務，被告丙○○依上開和解筆錄繳清八十三年底以前所欠之租金後，仍按年
      依台灣高等法院六十九年度上更字第四五九號調整租金事件之確定判決給付租
      金至八十九年六月三十日止，自八十九年七月一日起被告丙○○才未依約給付
      原告租金。
三、證據：提出土地登記謄本一份、地價謄本影本一份、存證信函影本四件、回執影
    本二份、戶籍謄本二份為證，並聲請履勘現場及囑託桃園縣桃園地政事務所測量
    人員製作土地複丈成果圖。
乙、被告丙○○方面：
    被告丙○○未於言詞辯論期日到場，惟據其之前之書狀及陳述略以：
一、聲明：駁回原告之訴及其假執行之聲請。
二、陳述：
（一）被告丙○○自四十七年二月一日起向原告之被繼承人簡潑承租系爭土地，約定
      承租期限為不定期，被告丙○○均有依約繳納租金至六十三年六月三十日止，
      其後原告於七十二年間訴請被告丙○○拆屋還地，經鈞院八十二年度重訴字第
      九十號民事判決被告丙○○應繳納一百萬元，被告丙○○已如數繳納，且被告
      丙○○自判決後每年均繳納八萬餘元之租金，直至八十九年六月三十日，惟因
      原告自九十年七月一日起逐年不斷調漲系爭土地之租金，而被告丙○○之前給
      付原告之一百萬元，係向銀行借貸，本金尚未清償，被告丙○○目前已無力再
      支付系爭土地之租金，另原告每年超收被告丙○○三百五十八平方公尺之租金
      計有四十四年，金額合計為八十萬四千二百元。
（二）原告自八十三年十二月三十一日起即不應向被告收租，原告並應將所收取之租
      金返還於被告丙○○，因兩造於另案即鈞院八十二年度重訴字第九十號和解筆
      錄已載明被告丙○○於八十三年十二月三十一日前向原告給付一百萬元，被告
      丙○○即無須拆屋還地，被告丙○○已取得無償永久使用系爭土地之權利，故
      原告如欲請求被告丙○○拆屋還地，應先賠償被告丙○○一千二百萬元。
三、證據：提出土地租借契約書影本一份、暫收條影本一份、和解筆錄影本暨土地複
    丈成果圖影本各一份為證。
丙、被告乙○○方面：
    被告乙○○未於言詞辯論期日到場，亦未提出準備書狀作何聲明或陳述。
    理    由
甲、程序方面：
    本件被告未於言詞辯論期日到場，核無民事訴訟法第三百八十六條各款所列情形
    ，爰依原告聲請，由其一造辯論而為判決。
乙、得心證之理由：
一、本件原告起訴主張：被告丙○○向原告承租系爭土地，並於其上建屋出租與另一
    被告乙○○，而被告丙○○亦依台灣高等法院六十九年度上更字第四五九號調整
    租金事件判決給付租金多年。詎自八十九年七月一日起被告丙○○即拒絕給付租
    金，經原告以存證函限期催討，被告丙○○均置不理，迄今積欠原告之租金已逾
    兩年以上，原告遂以存證函及起訴狀繕本送達被告丙○○為終止租賃關係之意思
    表示，爰依民法第七百六十七條、租賃關係及侵權行為之法律關係提起本件訴訟
    等情。被告丙○○則以：依本院八十二年度重訴字第九十號和解筆錄所載，被告
    丙○○既已給付原告一百萬元，自八十三年十二月三十一日起原告即不應向被告
    丙○○收租，被告丙○○已取得無償永久使用系爭土地之權利等語，資為抗辯。
二、原告主張被告丙○○向其承租系爭土地，並於其上建屋出租與另一被告乙○○，
    被告丙○○僅依約繳納租金至八十九年六月三十日止，原告曾向被告丙○○寄發
    存證信函催討自八十九年七月一日起至九十一年六月三十日止之兩年租金，合計
    二十六萬四千零二十元等情，為被告丙○○所不爭執，被告乙○○經合法通知於
    言詞辯論期日未到場，並未提出任何書狀以供本院參酌，是原告此部分主張堪信
    屬實，惟被告丙○○仍執前詞置辯，茲本件所應審究者為被告丙○○對於系爭土
    地有無永久無償使用之權利。
三、經查，本院八十二年度重訴字第九十號和解筆錄記載：被告丙○○願於八十三年
    十二月三十一日前向原告一次付清一百萬元。被告丙○○若未於期限給付，願將
    系爭土地中九十八平方公尺及其上建物遷讓拆除返還原告，但可免除前開給付租
    金之義務等語，有被告丙○○提出該次和解筆錄附卷可稽，復經本院依職權調閱
    該案卷宗核閱屬實，惟本院八十二年度重訴字第九十號民事事件係本件原告訴請
    被告丙○○將系爭土地之地上建物拆除，同時請求被告丙○○給付租金及相當於
    租金之損害金，嗣雙方達成和解，被告丙○○只須於八十三年十二月三十一日前
    向原告付清一百萬元，被告丙○○即無庸拆屋還地，依該和解筆錄內容，並未提
    及被告丙○○於給付原告一百萬元後即可免除其後給付租金之義務，故依該和解
    筆錄僅可認定被告丙○○於八十三年十二月三十一日前付清原告一百萬元後，原
    告即不得拆除被告丙○○於系爭土地上之建物及請求其返還土地等情，又被告丙
    ○○於八十三年十二月三十一日以後，尚曾給付原告租金至八十九年六月三十日
    ，可知被告丙○○於簽立上開和解筆錄當時亦認為給付原告一百萬元後，並未免
    除其後給付租金之義務，被告丙○○雖抗辯：自八十三年十二月三十一日起原告
    即不應向被告收租，被告丙○○已取得無償永久使用系爭土地之權利云云，然前
    開和解筆錄既未載明被告丙○○於給付原告一百萬元後即可不必再給付原告租金
    一事，被告丙○○就此有利於己之事實復未能舉證以實其說，是其抗辯不足採信
    。是原告主張於八十三年十二月三十一日前被告丙○○付清一百萬元後，被告丙
    ○○與原告間租賃關係則繼續存在，原告並未免除被告丙○○其後給付原告租金
    之義務一節，應屬可採。
四、綜上所述，原告主張被告丙○○自八十九年七月一日起，迄今積欠之租金已逾二
    年以上，原告除以存證信函向被告丙○○為終止租約之意思表示外，另以起訴狀
    繕本送達被告丙○○為相同之意思表示等情，於法有據。被告丙○○對於原告曾
    向其終止租約一事亦不爭執，至其抗辯自八十三年十二月三十一日後即有永久使
    用系爭土地之權利云云，不足採信，被告乙○○除與被告丙○○間有租賃關係外
    ，對於系爭土地並無其他合法占用權源，從而，原告基於所有權人之地位及侵權
    行為之法律關係，訴請被告乙○○應從坐落桃園縣桃園市○○○段五四八之四地
    號內之地上建物，門牌號碼為桃園縣桃園市○○路○段二三七號內，如附圖所示
    Ｂ部分，面積為十四平方公尺之建物遷出。及被告丙○○應將坐落桃園縣桃園市
    ○○○段五四八之四地號內之地上建物，門牌號碼為桃園縣桃園市○○路○段二
    三七號內，如附圖所示Ａ部分，面積為一○三平方公尺及Ｂ部分，面積為十四平
    方公尺之建物拆除，並將如附圖所示Ａ、Ｂ、Ｃ部分，合計面積為一百一十八平
    方公尺之土地交還原告，並給付原告二年三個月之租金二十九萬七千零二十二元
    （26,941x98x5/100x3/12=297,022），及自起訴狀繕本送達翌日起（即九十一年
    十月十七日）至被告丙○○交還系爭土地之日止，按年賠償原告十三萬二千零十
    元（26,941x98x5/100=132,010），為有理由，應予准許。
五、原告陳明願供擔保，聲請宣告假執行，核無不合，爰酌定相當擔保金額准許之。
六、本件事證已臻明確，兩造間其餘攻擊防禦方法，核與本判決結果不生任何影響，
    ，爰不一一予以論述，附此敘明。
七、據上論結，本件原告之訴為有理由，依民事訴訟法第三百八十五條第一項前段、
    第七十八條、第八十五條第一項但書、第三百九十條第二項，判決如主文。
中      華      民      國    九十二    年      六      月    二十六    日
                                臺灣桃園地方法院民事第一庭
~B審判長法官  郭琇玲
~B      法官  文衍正
~B      法官  林哲賢
右為正本係照原本作成
如對本判決上訴，須於判決送達後廿日內向本院提出上訴狀
中      華      民      國    九十二    年      六      月    二十六    日
~B法院書記官  陳淑芬


司法院資訊處製作；財團法人民間司法改革基金會備份。
